臺灣高雄地方法院刑事判決　　　　　　　　　　　　 九十二年度訴字第一五九三號
　　公　訴　人　臺灣高雄地方法院檢察署檢察官
　　被　　　告　乙○○
　　選任辯護人　蕭永宏律師
右列被告因誣告案件，經檢察官提起公訴（九十二年度偵字第三六八六號），本院判
決如左：
    主  文
乙○○無罪。
    理  由
一、公訴意旨略以：被告乙○○原為大盈輪船股份有限公司（下稱大盈公司）負責人
    ，並僱用己○○任職大盈公司所屬「自立二號」輪船之輪船長。乙○○因大盈公
    司經營虧損，於民國九十年五月二十八日與己○○簽訂帳戶轉換同意書，約定大
    盈公司收取金門酒廠所應繳納之運費，同意匯入己○○所有華南銀行高雄分行之
    帳戶（帳號為000000000000號），復於同年月三十日與己○○簽訂
    委託書，委託己○○全權處理自立二號輪船一切事宜，包括運費收入、支付員工
    薪資及一切必要費用，更於同年六月五日與丙○○簽訂委任書，委託丙○○處理
    大盈公司財務及了解債權事宜。乙○○明知大盈公司所收取之客戶運費，業已借
    由己○○上揭帳戶，交付丙○○全權處理大盈公司債務、支付薪資與必要費用等
    事項，復明知大盈公司客戶即金門酒廠實業股份有限公司，於九十年六月二十二
    日將積欠大盈公司之應付運費新臺幣（下同）七十二萬三千三百九十九元，經臺
    灣土地銀行金門分行郵匯己○○上揭帳戶後，再經會計戊○○轉交丙○○支付大
    盈公司債務費用，竟於要求己○○返還該筆運費未果後，意圖使己○○受刑事處
    分，於九十一年五月二十日向臺灣高雄地方法院檢察署具狀指述己○○侵占上揭
    運費云云，虛構事實而向該管公務員誣告。該案嗣經臺灣高雄地方法院檢察署發
    交高雄市政府警察局前鎮分局移送偵辦後偵查終結，認己○○業務侵占犯罪嫌疑
    不足，而以九十一年度偵字第一六四五五號為不起訴處分並確定在案，因認被告
    涉犯刑法第一百六十九條第一項之誣告罪嫌。
二、按犯罪事實應依證據認定之，無證據不得認定犯罪事實；不能證明被告犯罪者，
    應諭知無罪之判決，刑事訴訟法第一百五十四條、第三百零一條第一項分別定有
    明文。而刑事訴訟法上所謂認定犯罪事實之證據，係指足以認定被告確有犯罪行
    為之積極證據而言，如未能發現相當證據或證據不足以證明，自不能以推測或擬
    制之方法，以為裁判基礎，最高法院二十九年上字第三一○五號判例及四十年台
    上字第八十六號分別著有判例可供參照；又認定犯罪事實，所憑之證據，雖不以
    直接證據為限，間接證據亦包括在內，然無論直接或間接證據，其為訴訟上之證
    明，須於通常一般之人均不致於有所懷疑，而得確信其為真實之程度者，始得據
    之為有罪之認定，倘其證明尚未達到此一程度，而有合理性懷疑之存在時，即無
    從為有罪之認定，此亦有最高法院七十六年台上字第四九八六號判例可資參照；
    次按刑法第一百六十九條第一項之誣告罪，以意圖他人受刑事處分，明知無此事
    實而虛偽告訴者而言，若所訴之事實，並非出於虛構，即不足構成刑法上誣告之
    罪，此有最高法院五十六年度台上字第一三三七號、六十九年度台上字第四九０
    九號判決可供參照。再誣告罪之成立，以犯人明知所訴虛偽為構成要件，若誤認
    有此事實，或以為有此嫌疑，自不得遽指為誣告，最高法院二十年度上字第七一
    七號判例亦有闡釋。
三、公訴人認被告涉犯前開誣告罪行，無非係以被告明知其有於九十年五月二十八日
    與己○○簽訂帳戶轉換同意書，約定大盈公司收取金門酒廠所應繳納之前揭運費
    ，同意匯入己○○前揭華南銀行高雄分行帳戶，復於同年月三十日與己○○簽訂
    委託書，委託被告全權處理自立二號輪船一切事宜，且有己○○前揭帳戶提存款
    紀錄、帳戶轉換同意書、委任書與委託書各一份在卷可稽，復有支出明細表、大
    盈公司債權人甲○○債務證明三份、現金支出傳票、支付星港裝卸費支出證明單
    、現金支出傳票、金門港務處收費通知單、中國石油股份有限公司油品行銷事業
    部高雄營業處電子計算機統一發票兩份等證物附卷足憑，足證金門酒廠匯入己○○前揭帳戶之運費，均使用於大盈公司營運業務與清償大盈公司債務。被告明知
    竟仍虛構事實而誣指己○○侵占款項，而向臺灣高雄地方法院檢察署告訴己○○
    涉犯侵占罪嫌，使有偵查犯罪職權之該署檢察官，以高雄地方法院檢察署九十一
    年度發查字第三二三一號之侵占案件，發交高雄市政府警察局前鎮分局展開調查
    。因認被告涉犯前開誣告罪嫌云云。
四、訊據被告堅決否認有何誣告犯行，辯稱：伊是委託己○○處理自立二號輪船九十
    年六月一日起之一切事宜，而金門酒廠運費是五月三十一日前所發生，伊才有權
    支配運用，且己○○接管自立二號輪船後，帳目不明，才懷疑己○○有侵占公款
    ，伊並無誣告故意等語。經查：
（一）被告於九十年五月二十八日與己○○簽訂委託同意書，約定自即日起大盈公司
      自立二號輪之所有業務，交由船長己○○全權處理一切事務，即日起所收一切
      船運裝卸費，同意全部匯入己○○前揭華南銀行高雄分行帳戶，復於同年月三
      十日與己○○簽訂委託書，委託己○○自九十年六月一日起至十二月三十一日
      止，全權處理自立二號輪船一切事宜，包括運費收取、支付員工薪資及一切必
      要費用，更於同年六月五日與證人丙○○簽訂委任書，委託證人丙○○處理大
      盈公司債權債務事宜，此經被告所自承，復有委託同意書、委任書與委託書各
      一份在卷可稽，此部份自為事實。
（二）依被告與己○○所簽立之委託同意書，固約定自即日起大盈公司自立二號輪之
      所有業務，交由船長己○○全權處理一切事務，惟其後被告又復與丙○○簽訂
      委任書，委託證人丙○○處理大盈公司債權債務事宜，則於被告主觀上是否即
      認為大盈公司自立二號輪改由丙○○管理，己○○已無權處分大盈公司自立二
      號輪之相關運費等，亦為可能之事，況依證人己○○於本院到庭證述：「（問
     ：提示九十一年七月十六日己○○警訊筆錄，你說跟被告口頭解除契約？）答
      ：是，詳細時間我不記得了，是在被告委託丙○○之後，六月一日丙○○就來
      經營。（問：既然與被告解除契約，為何不終止帳戶轉換同意書？）答：因為
      更改帳戶來不及，要半個月之前跟金門那邊說。」等語（參本院卷第三四五頁
      ），則於被告與己○○之間，既曾有解除委託書契約之表示，則被告主觀上認
      為己○○已無權管理、處分自立二號輪之運費收入，亦為合理之事。縱令認為
      被告與己○○間係有委託契約之法律關係，被告如對相關運費有疑異，應依正
      當法律程序請求，惟被告貿然向臺灣高雄地方法院檢察署具狀指述己○○侵占
      運費云云，固屬不當，然此應係出於被告對於法律關係之不了解，尚難據此認
      被告主觀上有虛構事實申告而有使己○○受刑事處分之意思。
（三）況依上所述，被告與己○○間有簽立委託同意書，約定大盈公司自立二號輪之
      所有業務，交由船長己○○全權處理一切事務為事實，而上揭金門酒廠實業股
      份有限公司，於九十年六月二十二日將積欠大盈公司之應付運費七十二萬三千
      三百九十九元，經臺灣土地銀行金門分行郵匯己○○上揭帳戶，亦為事實，且
      均為被告與己○○所不爭執，則被告此部份之指訴均為真實，並無虛構事實之
      處甚明，至於己○○就前揭運費如何運用，是否有使用於大盈公司相關事務上
      ，被告既已將大盈公司相關業務委託己○○、丙○○等管理，已無實際參與大
      盈公司之經營，則前揭運費究如何運用，自非被告所能知悉，被告就前揭運費
      之使用，有所疑慮，亦與常情相符。參諸被告並非法律專業人士，對於民事糾
      紛與刑事訴訟之相關法律程序，難免有不解及惶惑之處，而其於不明公司經營
      狀況之焦急狀態下時，諒難心平氣和而尋求更正當、合理之法律途徑，故其未
      提起民事法律關係之訴訟，而驟然向臺灣高雄地方法院檢察署提出侵占之告訴
      ，手段縱有部分過當，惟亦無法逕採為有誣告意圖之證明。
（四）綜上所述，堪認被告指訴己○○涉犯侵占之情節並非完全憑空捏造之虛偽陳述
      ，自與誣告罪之構成要件有間，故被告基此而認己○○涉犯上開罪嫌，仍屬合
      理之懷疑，縱己○○涉犯侵占之罪嫌，因罪嫌不足經檢察官為不起訴處分，揆
      諸前揭說明，尚難憑此逕以誣告罪責相繩。此外，亦無其他積極證據足資審認
      被告有何公訴人所指誣告之犯行，既不能證明被告犯罪，依法自應為被告無罪
      之諭知。
據上論斷，應依刑事訴訟法第三百零一條第一項，判決如主文。
本案經檢察官丁○○到庭執行職務。
中      華      民      國    九十三    年      七      月     三十    日
                                  臺灣高雄地方法院刑事第八庭
                                      審判長法  官    陳樹村
                                            法  官    吳俊龍
                                            法  官    林意芳
右正本證明與原本無異。
如不服本判決，應於判決送達後十日內，向本院提出上訴狀。
                                            書記官    曾秀鳳
中      華      民      國    九十三    年      八      月     十一    日
